臺灣高等法院高雄分院刑事判決
111年度上訴字第624號
上  訴  人  臺灣屏東地方檢察署檢察官
被      告  李國輝




上列上訴人因毒品危害防制條例案件，不服臺灣屏東地方法院11
1年度訴字第258號，中華民國111年5月31日第一審判決（起訴案
號：臺灣屏東地方檢察署111年度毒偵字第223號），提起上訴，
本院判決如下：
    主  文
原判決撤銷。
李國輝施用第一級毒品，處有期徒刑壹年壹月。扣案之針筒壹支
沒收銷燬。
    事  實
一、李國輝基於施用第一級毒品海洛因、第二級毒品甲基安非他
    命之犯意，於民國111年1月15日12時許，在屏東縣麟洛鄉某
    公園內，以針筒注射之方式，同時施用第一級毒品海洛因、
    第二級毒品甲基安非他命1次。嗣於同年月16日17時15分許
    ，在屏東縣○○鄉○○○巷00○0號前，李國輝因形跡可疑為警攔
    查，經警得李國輝同意後搜索其身體，當場扣得針筒1支，
    復經其同意後對其採尿送驗，驗尿結果呈可待因、嗎啡、甲
    基安非他命陽性反應，始悉上情。
二、案經屏東縣政府警察局內埔分局報告臺灣屏東地方檢察署檢
    察官偵查起訴。
    理  由
一、程序方面
  ㈠被告前因施用毒品案件，經原審以109年度毒聲字第127號裁
    定送觀察、勒戒後，因認無繼續施用毒品之傾向，於110年8
    月20日執行完畢釋放，並經屏東地檢署檢察官以109年度毒
    偵字第2336號為不起訴處分確定，有臺灣高等法院被告前案
    紀錄表在卷可稽。是被告於經觀察、勒戒執行完畢後之3年
    內，再犯本案施用毒品之罪，依毒品危害防制條例20條第3
    項、第23條第2項規定，即應由檢察官依法追訴。本院就被
    告施用第一、二級毒品犯行予以實體審究，程序上洵無不合
    。
　㈡按被告以外之人於審判外之言詞或書面陳述，屬傳聞證據，
    原則上不得作為證據；惟按被告以外之人於審判外之陳述，
    雖不符刑事訴訟法第159條之1至第159條之4之規定，而經當
    事人於審判程序同意作為證據，法院審酌該言詞陳述或書面
    陳述作成時之情況，認為適當者，亦得為證據，刑事訴訟法
    第159條第1項、第159條之5第1項分別定有明文。查本判決
    所引用屬於傳聞證據之部分，均已依法踐行調查證據程序，
    且檢察官及被告於本院審理時，均明示同意有證據能力（本
    院卷第76頁），基於尊重當事人對於傳聞證據之處分權，及
    證據資料愈豐富愈有助於真實發現之理念，本院審酌該等證
    據作成時情況，並無違法取證之瑕疵，且無顯不可信之情形
    ，以之作為證據應屬適當，自均有證據能力。
二、認定犯罪事實所憑之證據及理由
　　上揭事實，業據被告李國輝(下稱被告)於原審及本院審理時
    均坦承不諱，並有針筒1支扣案可佐。此外，復有員警偵查
    報告、自願受搜索同意書，內埔分局搜索扣押筆錄、扣押物
    品目錄表，勘察採證同意書、尿液送檢人真實姓名代號對照
    表（代號：內新北00000000）、尿液初步檢驗報告單暨檢驗
    結果、毒品初步檢驗報告單暨檢驗結果、檢驗結果暨扣案物
    照片、屏東縣檢驗中心111年3月2日檢驗報告、內埔分局111
    年5月5日內警偵字第11131067900號函暨所附員警職務報告
    等件在卷可稽。又扣案之針筒1支，經警以聯華生技股份有
    限公司檢測劑檢測，呈嗎啡、海洛因陽性反應，有前引毒品
    初步檢驗報告單暨檢驗結果等件在卷可參，足認被告前揭任
    意性自白與事實相符，堪以採信。本案事證明確，被告犯行
    ，堪以認定，應予依法論科。
三、論罪的理由
　㈠核被告所為，係犯毒品危害防制條例第10條第1項施用第一級
    毒品罪、同條第2項施用第二級毒品罪。被告施用前持有第
    一、二級毒品之低度行為，均為其後施用之高度行為所吸收
    ，不另論罪。被告以一施用毒品行為，同時觸犯施用第一、
    二級毒品罪，為想像競合犯，應依刑法第55條前段規定，從
    一重之施用第一級毒品罪論處。起訴書固認被告係分別施用
    第一、二級毒品，應予分論併罰等語，惟被告於原審供稱：
    我是將海洛因和甲基安非他命同時放在針筒內注射，只有1
    次施用行為等語（原審卷第89頁），被告既供述其係同時施
    用第一、二級毒品，且尚無其他證據可證明被告係分別施用
    上開毒品，起訴書此部分記載，容有誤會，且經公訴檢察官
    當庭更正（原審卷第89頁），附此敘明。
  ㈡累犯加重事由
    檢察官主張被告前：①因違反毒品危害防制條例案件，經原
    審以103年度審訴字第45號判決判處有期徒刑8月、4月確定
    ；②因違反毒品危害毒品危害防制條例案件，經原審以104年
    度審訴字第236號判決判處有期徒刑11月、10月、5月確定；
    ③因違反毒品危害毒品危害防制條例案件，經原審以104年度
    審訴字第340號判決判處有期徒刑9月、5月確定；④因違反毒
    品危害毒品危害防制條例案件，經原審以104年度審訴字第5
    82號判決判處有期徒刑8月確定；⑤因違反毒品危害毒品危害
    防制條例案件，經原審以105年度審訴字第170號判決判處有
    期徒刑9月、6月確定，上開①②③案件，經原審以105年度聲字
    第817號裁定定應執行刑為3年6個月確定，而上開④⑤案件，
    經原審以105年度聲字第1284號裁定定應執行刑為1年9個月
    確定，經接續執行，於110年17月10日縮刑期滿執行完畢等
    情，己據檢察官提出全國刑案資料查註表、在監在押紀錄表
    、原審上開刑事裁定二份及原審110年度訴字第141號刑事判
    決在卷可參，其於受有期徒刑執行完畢後，5年以內故意再
    犯本案有期徒刑以上之罪，為累犯；復說明被告除多次施用
    毒品以外，又再犯販賣第二級毒品2罪，經原審判處有期徒
    刑5年10月確定，且其甫於110年8月20日觀察勒戒執行完畢
    ，未滿5月復犯本件施用第一、二級毒品罪，可見前案刑罰
    之執行未能收矯治之效，其對刑罰反應力薄弱，欠缺自我控
    管能力，主觀上具有特別惡性，依司法院釋字第775號解釋
    及最高法院110年度台上大字第5660號裁定意旨，此構成累
    犯之罪應依刑法第47條第1項之規定，加重其刑，核無不合
    。
四、上訴論斷的理由
  ㈠原審據以論處被告罪刑，固非無見；惟查：檢察官於原審判
    決後，在本院已依最高法院110年度台上大字第5660號刑事
    裁定意旨，就被告符合累犯要件，且其有特別惡性及對刑罰
    反應力薄弱而應加重最低本刑部分，具體指出證明方法，原
    審未及審酌此情，尚有未恰。檢察官執此指摘原判決不當，
    為有理由，自應由本院將原判決撤銷改判。
　㈡爰審酌被告無視於國家對於杜絕毒品犯罪之禁令，施用足以
    導致精神障礙及生命危險之成癮性毒品，足見其法治觀念薄
    弱，所為實不足取；惟念其犯後尚能坦承犯行，且施用毒品
    之犯行，在本質上乃屬戕害自身身心健康之行為，並參諸施
    用毒品者均有相當程度之成癮性及心理依賴，其犯罪心態與
    一般刑事犯罪之本質並不相同，應側重以適當之醫學治療及
    心理矯治處遇為宜，暨考量被告前有多次違反毒品危害防制
    條例案件之前科紀錄，兼衡被告自陳為高職肄業之智識程度
    ，入監前從事太陽能拼裝及組線，其經濟、家庭等一切情狀
    ，量處如主文第2項所示之刑。
五、沒收
　　被告於原審供稱：扣案針筒是我的，就是這次施用毒品所使
    用等語（原審卷第89頁），而扣案之針筒1支，經檢驗結果
    呈嗎啡、海洛因陽性反應，已如前述，足見上開物品與海洛
    因難以析離，且無析離之實益與必要，應視同為查獲之海洛
    因，爰依毒品危害防制條例第18條第1項前段規定，宣告沒
    收銷燬之。　　
據上論結，應依刑事訴訟法第369 條第1 項前段、第364 條、第
299 條第1 項前段，判決如主文。
本案經檢察官張志杰提起公訴，檢察官曾馨儀提起上訴，檢察官
吳茂松到庭執行職務。
中　　華　　民　　國　　111 　年　　8 　　月　　25　　日
                  刑事第六庭    審判長法  官  李政庭
                                      法  官  王光照
                                      法  官  施柏宏
以上正本證明與原本無異。
如不服本判決應於收受本判決後20日內向本院提出上訴書狀，其
未敘述上訴理由者，並得於提起上訴後20日內向本院補提理由書
狀（均須按他造當事人之人數附繕本）「切勿逕送上級法院」。
中　　華　　民　　國　　111 　年　　8 　　月　　25　　日
                                      書記官  沈怡瑩

附錄本判決論罪科刑法條：
毒品危害防制條例第10條
施用第一級毒品者，處六月以上五年以下有期徒刑。
施用第二級毒品者，處三年以下有期徒刑。